臺灣高等法院交通事件裁定　　　　　　 94年度交抗字第126號
　　抗告人即
　　受處分人　甲　○
上列抗告人因違反道路交通管理處罰條例事件，不服臺灣臺北地
方法院中華民國94年1 月25日裁定（93年度交聲字第1179號），
提起抗告，本院裁定如下：
    主  文
抗告駁回。
    理  由
一、原裁定意旨略以：本件抗告人即受處分人甲○確於民國93年
    10月12日14時31分許，駕駛車牌號碼9D－603號營業小客車
    ，行經臺北市○○○路○段45巷之際，因未繫安全帶，而為
    在該處執勤之臺北市政府警察局中山分局交通分隊警員吳明
    華當場攔停，並以抗告人有違反道路交通管理處罰條例第31
    條第1項規定之行為掣單舉發，然抗告人拒絕在該舉發通知
    單上簽名，經員警在舉發通知單上載明抗告人拒絕簽名之事
    由而視為抗告人已收受該舉發通知單，嗣抗告人於應到案日
    期（93年4月22日）當日向原處分機關提出申訴，經原處分
    機關函請舉發單位即臺北市政府警察局中山分局調查結果，
    仍認抗告人有前揭違規行為，乃依道路交通管理處罰條例第
    31條第1項、違反道路交通管理事件統一裁罰基準及處理細
    則（下稱處理細則）第44條第1項暨違反道路交通管理事件
    統一裁罰基準表（下稱基準表）之規定，於93年11月15日以
    北市裁三字第裁22－A7L201529號裁決書，裁處抗告人罰鍰
    新台幣1500元，原審認原處分機關之裁處並無違誤而駁回抗
    告人之異議等語。
二、抗告意旨略以：伊載客至中山北路2段45巷口，因客人下車
    後門沒有關好，伊就把安全帶解開，伸手從駕駛座去後面關
    門，關上門後，就把衣服拉一拉再把安全帶扣好，警察就在
    伊將安全帶扣好的時候來攔查，伊當時確實有扣上安全帶，
    警員沒有拍照無法證明伊沒有扣上安全帶云云。
三、按汽車行駛於道路上，其汽車駕駛人及前座乘客未繫安全帶
    者，處駕駛人新臺幣1千5百元罰鍰；其實施及宣導辦法，由
    交通部定之，道路交通管理處罰條例第31條第1項定有明文
    。又「汽車行駛於道路上，其汽車駕駛人及前座乘客，應依
    下列規定使用安全帶：一、安全帶及相關配件必須齊全，並
    無毀損、鬆脫或變更之情事。二、每條安全帶僅供一人使用
    。三、安全帶之帶扣應確實緊扣，安全帶無扭曲或反轉，鬆
    緊度保持適宜；腰部安全帶置於腰部以下，肩部安全帶固定
    位置應依個人調整，避免安全帶纏繞經過頸部，且應置手臂
    上端以上。」，亦為汽車駕駛人及前座乘客繫安全帶實施及
    宣導辦法第3條所明定。
四、經查：
（一）按道路交通安全規則第39條第9款規定，營業小客車車窗
      玻璃除依規定標識車號外，並不得黏貼不透明之色紙或隔
      熱紙，故員警應得透過車窗看清車內一切情狀，本件抗告
      人確有於前揭時、地駕駛前開車輛未繫安全帶之違規行為
      ，此業據證人即目睹抗告人違規行駛繼而開單告發之員警
      吳明華於原審94年1月17日調查時，以具結擔保其供述之
      真實性，並在負擔偽證罪之處罰之心理狀態下證稱：「因
      為受處分人是在中山北路與長春路口，當時是剛剛變紅燈
      ，受處分人車子慢慢停下來，當時我是騎摩托車在他的右
      側，受處分人是在外側車道上，我看到他兩手握著方向盤
      ，然後我就敲他的玻璃，因為他當時沒有綁安全帶，受處
      分人是將安全帶放在身上，但完全沒有扣上，我敲他的玻
      璃時，我就指著他的安全帶沒有扣上，他很緊張就扣安全
      帶，我請他靠旁邊，並繞到他的前面去，他就跟我裝傻，
      我說你的安全帶沒有扣上，我後來才發現他的安全帶是用
      縫的，當時我有錄音，現在可以當庭播放。」等語明確（
      見原審卷第20頁反面），並經原審當庭勘驗錄音帶內容為
      ：警察要抗告人提出證件，並告訴他未扣安全帶，抗告人
      表示客人下車要關門，所以要解開安全帶，警察表示他親
      眼看見抗告人未扣安全帶（見原審卷第20頁反面）。按證
      人吳明華乃為原處分機關所認定抗告人有前開違規行為之
      原證人，其並到庭在原審面前以言詞供述本件訴訟上之待
      證事實（即抗告人有前開違規事實），原審由其上開證詞
      已得有抗告人確有上開違規行為之心證，且於本件卷存證
      據資料內並無任何積極證據足以證明證人上開證詞係屬虛
      偽，亦無足以令人顯信證人之證述為不可採之品性證據或
      前科證據存在，自不得僅以證人係本件開單告發抗告人之
      員警而全盤抹煞其在訴訟上所具有之原證人資格。
（二）交通警察掣單舉發違反道路交通管理處罰條例所列之違規
      事實，本質上為行政處分，係公務員基於職務上之權力，
      依法就特定之具體事件所為之具公法上效果之單方面行政
      行為，基於公務員為公法上行為具有公信力之原則，該行
      政行為當可被推定為真正，其據以依法處分之事實認定亦
      為正確無誤，若謂公務員一切行政行為均需預留證據以證
      其實，則國家行政勢必窒礙難行，據此，刑事訴訟法就犯
      罪證據有關之規定中與屬行政秩序罰之交通違規裁罰本質
      不合之部分，自不在準用之列，從而，本件抗告人既未就
      執勤員警之舉發有誤提出相關證據以供調查，本院經查亦
      無任何證據足資證明其有捏造事實違法取締之情事，則執
      勤員警本其維護交通秩序、安全職責所為之舉發，自應受
      到合法、正確之推定。
（三）況抗告人原辯稱：「因為有客人在那邊下車，門沒有關好
      ，我就伸手去關門，但關不上，因為有安全帶綁著，我就
      把安全帶解開，伸手去後面關門，當時我的車子是停在路
      邊，我關上門後，就把衣服拉一拉再把安全帶扣好，警察
      就在我把安全帶扣好的時候來攔查，˙˙˙˙。」（見原
      審卷第20頁），惟抗告人嗣後卻質疑員警之證詞，辯稱：
      當時警員的車子與我的車子一起行進中，為何警員可以看
      見我的安全帶無扣上。」（見原審卷第21頁），顯見當時
      抗告人已駕車行進中，並非停靠路邊，抗告人辯稱其停靠
      路邊扣上安全帶後即為警所攔查云云，顯係卸責之詞，不
      足採信。抗告人確實未於駕駛汽車之際全程使用安全帶而
      有違反前開道路交通管理處罰條例第31條第1項之規定無
      訛，本件事證明確，抗告人確有前開違規行為堪以認定。
五、綜上所述，原審以抗告人確有在前述時、地駕駛車輛於行駛
    中未繫安全帶之違規行為且在應到案日期前提出申訴，認原
    處分機關依道路交通管理處罰條例第31條第1項、處理細則
    第44條第1項暨基準表之規定，裁處抗告人罰鍰1千5百元，
    並無不當，而駁回抗告人異議之聲明，經核並無不合，本件
    抗告為無理由，應予駁回。
據上論斷，應依道路交通案件處理辦法第26條，刑事訴訟法第
412條，裁定如主文。
中　　華　　民　　國　　94　　年　　3 　　月　　30　　日
　　　　　　　　　交通法庭審判長法　官　陳祐輔
　　　　　　　　　　　　　　　  法　官　邱瑞祥
　　　　　　　　　　　　　　　  法　官　楊炳禎
以上正本證明與原本無異。
不得再抗告。
                                書記官  廖素花
中　　華　　民　　國　　94　　年　　3 　　月　　30　　日
